---
title: "Evolução Taxa Referencial - Luan Stein"
format: html
editor: visual
---

```{r}
#| label: load-packages
#| include: false

library(GetBCBData)
library(tidyverse)
library(zoo)
```

```{r}
#| label: load-data
#| include: false

# Baixar dados da TR
my.id <- c(tr = 226)

df.bcb <- gbcbd_get_series(id = my.id,
                           first.date = '2000-01-01',
                           last.date = Sys.Date(),
                           format.data = 'long',
                           use.memoise = TRUE,
                           cache.path = tempdir(),
                           do.parallel = FALSE)

# Calcular média móvel de 12 meses
df.bcb <- df.bcb %>%
  arrange(ref.date) %>%
  mutate(media_movel = rollmean(value, k = 12, fill = NA))
```

A **TR** é uma taxa calculada pelo Banco Central do Brasil com base nas taxas de juros praticadas em operações de Depósitos a Prazo (como CDBs). Ela não representa um juro real de mercado, mas sim uma taxa de referência usada como base de cálculo

------------------------------------------------------------------------

Linha azul: série da TR.

Linha pontilhada laranja: média móvel (12 meses).

Linha vertical vermelha: exemplo da crise de 2008.

```{r}
#| label: graf1
#| warning: false
#| echo: false

p <- ggplot(df.bcb, aes(x = ref.date, y = value)) +
  geom_line(color = "steelblue", size = 1) +
  geom_line(aes(y = media_movel), color = "orange", linetype = "dotted", size = 1) +
  geom_vline(xintercept = as.Date("2008-09-15"), linetype = "dashed", color = "red") +
  annotate("text", x = as.Date("2008-09-15"), y = max(df.bcb$value, na.rm = TRUE),
           label = "Crise 2008", vjust = -0.5, color = "red", size = 3.5) +
  labs(
    title = 'Evolução da Taxa Referencial (TR) no Brasil',
    subtitle = paste0(format(min(df.bcb$ref.date), "%Y"), " a ", format(max(df.bcb$ref.date), "%Y")),
    x = '',
    y = 'TR (% ao mês)'
  ) +
  theme_minimal(base_size = 14)

print(p)
```

A média móvel de 12 meses é um cálculo que mostra a média dos últimos 12 meses para cada ponto no tempo, ajudando a visualizar a tendência geral dos dados, sem os altos e baixos momentâneos.
