---
title: "Evolução Taxa Referencial - Luan Stein"
format: html
editor: visual
---

```{r}
#| label: load-packages
#| include: false

library(GetBCBData)
library(tidyverse)
library(zoo)
library(ggplot2)
library(gganimate)
library(dplyr)
library(transformr)
library(gifski)
library(Cairo)
library(magick)
```

```{r}
#| label: load-data
#| include: false

# Baixar dados da TR
my.id <- c(tr = 226)

df.bcb <- gbcbd_get_series(id = my.id,
                           first.date = '2000-01-01',
                           last.date = Sys.Date(),
                           format.data = 'long',
                           use.memoise = TRUE,
                           cache.path = tempdir(),
                           do.parallel = FALSE)

# Calcular média móvel de 12 meses
df.bcb <- df.bcb %>%
  arrange(ref.date) %>%
  mutate(media_movel = rollmean(value, k = 12, fill = NA))
```

A **Taxa Referencial (TR)** é calculada pelo Banco Central do Brasil com base nas taxas de juros praticadas em operações de Depósitos a Prazo (como CDBs). Embora não represente um juro real de mercado, a TR é uma taxa de referência usada como base de cálculo para diversos instrumentos financeiros, como a remuneração da poupança, financiamentos habitacionais (como os do SFH) e títulos do Tesouro. Sua importância está na influência que exerce sobre o custo do crédito e o rendimento de aplicações, sendo um indicador-chave para políticas econômicas e decisões financeiras.

------------------------------------------------------------------------

Linha azul: série da TR.

Linha pontilhada laranja: média móvel (12 meses).

Linha vertical vermelha: exemplo da crise de 2008.

```{r}
#| label: graf1
#| warning: false
#| echo: false
library(ggplot2)
library(gganimate)
library(dplyr)

# Ajusta os dados para marcar o ponto da crise
df.bcb <- df.bcb %>%
  mutate(is_crise = ref.date == as.Date("2008-09-15"))

p <- ggplot(df.bcb, aes(x = ref.date)) +
  geom_line(aes(y = value), color = "steelblue", size = 1) +
  geom_line(aes(y = media_movel), color = "orange", linetype = "dotted", size = 1) +
  geom_vline(xintercept = as.Date("2008-09-15"),
             linetype = "dotted", color = "red", linewidth = 1) +
  geom_text(data = filter(df.bcb, is_crise),
            aes(y = max(df.bcb$value) * 1.05, label = "Crise 2008"),
            color = "red", size = 5, fontface = "bold", hjust = -0.1) +
  labs(
    title = 'Evolução da Taxa Referencial (TR) no Brasil',
    subtitle = 'Ano: {frame_along}',
    x = 'Ano',
    y = 'TR (% ao mês)'
  ) +
  theme_minimal(base_size = 14) +
  theme(panel.background = element_rect(fill = "#f7f7f7", color = NA)) +
  transition_reveal(ref.date)

animate(p, nframes = 120, fps = 20)
```

A média móvel é um cálculo que mostra a média dos últimos 12 meses para cada ponto no tempo, ajudando a visualizar a tendência geral dos dados. O uso da média móvel de 12 meses na análise da TR permite visualizar com mais clareza a tendência da taxa ao longo dos anos. Essa abordagem facilita a identificação de momentos de estabilidade, alta ou queda, servindo como ferramenta essencial para avaliar o cenário econômico brasileiro.

**BANCO CENTRAL DO BRASIL.** Séries Temporais. Disponível em: <https://www3.bcb.gov.br/sgspub/localizarseries/localizarSeries.do?method=prepararTelaLocalizarSeries>. Acesso em: 09 maio 2025.\
\
**TORO INVESTIMENTOS.** Média Móvel: aprenda o que é e como utilizar esse indicador. Disponível em: [https://blog.toroinvestimentos.com.br/trading/media-movel/.](https://blog.toroinvestimentos.com.br/trading/media-movel/) Acesso em: 16 maio 2025.
