---
title: "Luan Gabriel Constantino Stein"
format: html
editor: visual
---

```{r}
#| label: load-packages
#| include: false

library(tidyverse)
library(WDI)
```

```{r}
#| label: load-data
#| include: false

library(WDI)
options(scipen = 999)
#CÓDIGO DE CARREGAMENTO DE DADOS
# Definir as variáveis
variaveis <- c('NE.IMP.GNFS.CD', 'NE.EXP.GNFS.CD')  # Importações e Exportações de bens e serviços
ano <- 2022  # Ano para o corte transversal

# Baixar os dados do Banco Mundial para vários países em 2022
dados_corte <- WDI(country = "all", indicator = variaveis, start = ano, end = ano)

# Filtrar os 30 países com maior valor de exportação
top_30_paises <- dados_corte %>%
  arrange(desc(NE.EXP.GNFS.CD)) %>%
  head(30)

# Baixar dados de Crescimento do PIB para a Suíça (código CHE)
variaveis <- c("NY.GDP.MKTP.KD.ZG")  # Apenas Crescimento do PIB
dados_serie_temporal <- WDI(country = "CHE", indicator = variaveis, start = 2000, end = 2022)

# Verificar os dados
head(dados_serie_temporal)
```

## Gráfico de série transversal

O gráfico apresenta uma análise de corte transversal com os dados dos 30 países/regiões com os maiores volumes de **exportação** em 2022, conforme os registros do Banco Mundial. A visualização relaciona os valores de **importações** (eixo X) com os de **exportações** (eixo Y), ambos expressos em dólares americanos (US\$).\
\
Nota-se uma **correlação positiva** entre as variáveis, sugerindo que países com altos níveis de exportação também tendem a importar mais. Alguns pontos, como *World* e *High income*, se destacam pelo volume expressivo de comércio internacional.

```{r}
#| label: graf1
#| warning: false
#| echo: false

ggplot(top_30_paises, aes(x = NE.IMP.GNFS.CD, y = NE.EXP.GNFS.CD)) +
  geom_jitter(aes(color = country), width = 1.5, height = 1.5, size = 4) +
  geom_text(aes(label = country), size = 3, vjust = -1, check_overlap = TRUE) +
  labs(x = "Importações (US$)", 
       y = "Exportações (US$)", 
       title = "Corte Transversal: Importações vs Exportações em 2022 (30 países)") +
  theme_minimal() +
  theme(axis.text.x = element_text(angle = 90, hjust = 1), 
        legend.position = "none")  # Ajuste dos rótulos no eixo X e removendo a legenda
```

BANCO MUNDIAL. World Development Indicators – NE.IMP.GNFS.CD, NE.EXP.GNFS.CD. Disponível em: <https://databank.worldbank.org/source/world-development-indicators.>

##   Gráfico de corte temporal

O gráfico exibe a **evolução do crescimento do PIB da Suíça** entre 2000 e 2022, com dados do Banco Mundial. No eixo X estão os anos, e no eixo Y a taxa de crescimento anual do Produto Interno Bruto (PIB), em porcentagem.\
\
É possível observar oscilações ao longo do tempo, com **quedas acentuadas** em períodos de crise, como em 2009 e 2020, seguidas de **recuperações** nos anos posteriores. O padrão indica sensibilidade da economia suíça a choques globais, mas também capacidade de retomada.\

```{r}
#| label: graf2
#| warning: false
#| echo: false

ggplot(dados_serie_temporal, aes(x = year, y = NY.GDP.MKTP.KD.ZG)) +
  geom_line(color = "green", size = 1.5) +  # Linha representando o Crescimento do PIB
  geom_point(color = "red", size = 2) +  # Adicionando pontos para cada ano
  labs(x = "Ano", 
       y = "Crescimento do PIB (%)", 
       title = "Crescimento do PIB na Suíça (2000-2022)") +
  theme_minimal() +
  theme(axis.text.x = element_text(angle = 45, hjust = 1))  # Ajuste dos rótulos do eixo X
```

BANCO MUNDIAL. World Development Indicators – NY.GDP.MKTP.KD.ZG (Suíça). Disponível em: <https://databank.worldbank.org/source/world-development-indicators.>
