---
title: "Luan Gabriel Constantino Stein"
format: html
editor: visual
---

```{r}
#| label: load-packages
#| include: false

library(tidyverse)
library(WDI)
```

```{r}
#| label: load-data
#| include: false

library(WDI)
options(scipen = 999)
#CÓDIGO DE CARREGAMENTO DE DADOS
# Definir as variáveis
variaveis <- c('NE.IMP.GNFS.CD', 'NE.EXP.GNFS.CD')  # Importações e Exportações de bens e serviços
ano <- 2022  # Ano para o corte transversal

# Baixar os dados do Banco Mundial para vários países em 2022
dados_corte <- WDI(country = "all", indicator = variaveis, start = ano, end = ano)

# Filtrar os 30 países com maior valor de exportação
top_30_paises <- dados_corte %>%
  arrange(desc(NE.EXP.GNFS.CD)) %>%
  head(30)

# Baixar dados de Crescimento do PIB para a Suíça (código CHE)
variaveis <- c("NY.GDP.MKTP.KD.ZG")  # Apenas Crescimento do PIB
dados_serie_temporal <- WDI(country = "CHE", indicator = variaveis, start = 2000, end = 2022)

# Verificar os dados
head(dados_serie_temporal)
```

## Gráfico de série transversal

O gráfico ilustra uma análise de corte transversal utilizando dados de 30 países/regiões com os maiores volumes de **exportação e importação** no ano de 2022, conforme os registros do Banco Mundial.

```{r}
#| label: graf1
#| warning: false
#| echo: false

ggplot(top_30_paises, aes(x = NE.IMP.GNFS.CD, y = NE.EXP.GNFS.CD)) +
  geom_jitter(aes(color = country), width = 1.5, height = 1.5, size = 4) +
  geom_text(aes(label = country), size = 3, vjust = -1, check_overlap = TRUE) +
  labs(x = "Importações (US$)", 
       y = "Exportações (US$)", 
       title = "Corte Transversal: Importações vs Exportações em 2022 (30 países)") +
  theme_minimal() +
  theme(axis.text.x = element_text(angle = 90, hjust = 1), 
        legend.position = "none")  # Ajuste dos rótulos no eixo X e removendo a legenda
```

BANCO MUNDIAL. World Development Indicators – NE.IMP.GNFS.CD, NE.EXP.GNFS.CD. Disponível em: <https://databank.worldbank.org/source/world-development-indicators.>

##   Gráfico de corte temporal

O gráfico apresenta a evolução da taxa de crescimento do Produto Interno Bruto (PIB) da Suíça entre os anos de 2000 e 2022, conforme dados do Banco Mundial. Observa-se que o desempenho econômico do país variou significativamente ao longo do período.

```{r}
#| label: graf2
#| warning: false
#| echo: false

ggplot(dados_serie_temporal, aes(x = year, y = NY.GDP.MKTP.KD.ZG)) +
  geom_line(color = "green", size = 1.5) +  # Linha representando o Crescimento do PIB
  geom_point(color = "red", size = 2) +  # Adicionando pontos para cada ano
  labs(x = "Ano", 
       y = "Crescimento do PIB (%)", 
       title = "Crescimento do PIB na Suíça (2000-2022)") +
  theme_minimal() +
  theme(axis.text.x = element_text(angle = 45, hjust = 1))  # Ajuste dos rótulos do eixo X
```

BANCO MUNDIAL. World Development Indicators – NY.GDP.MKTP.KD.ZG (Suíça). Disponível em: <https://databank.worldbank.org/source/world-development-indicators.>
